Estudio retenciones en Valencia
========================================================

Cargamos los datos

```{r cars}
load("totr.Rdata")
head(tot)
dat<-tot
```

#Formateo de datos
```{r}
fecha<-paste(as.character(dat[,1]),as.character(dat[,2]),as.character(dat[,3]),sep="-")
dat$fecha<-fecha
dat$fecha<-as.Date(dat$fecha)
```

#Comprobación estados nulos
```{r}
sum(is.na(dat$estat))
```

Como la suma de NA es nulo, significa que todas las filas están con datos en el estado, por lo que podemos proseguir el estudio.

De acuerdo a la web
Estados
0. Fluido
1. Denso
2. Congestionado
3. Cortado

1. ¿Cuál fue el peor día ?(día con más congestiones)
```{r}
#atasco es un booleano, con NA para desconocidos
atasco = rep(0,length(dat$estat))
atasco [which(dat$estat==1)]<-1
atasco [which(dat$estat==2)]<-1
atasco [which(dat$estat>3)]<-NA
dat$atasco<-atasco
dat<-subset(dat,is.na(atasco)==FALSE)
```

Agrupamos por fechas y calculamos las medias de atasco para cada fecha
```{r}
estadoAtasco<-by(dat[,"atasco"], dat$fecha, mean)
which.max(estadoAtasco)
max(estadoAtasco)
```
Comprobamos que el día con más congestiones es el día 12 de Febrero del 2015

2. ¿Cuál es el peor tramo? (Tramo con  más congestiones).
```{r}
tramos.medias<-by(dat[,"atasco"], dat$id, mean)
max(tramos.medias)
maxValue<-which.max(tramos.medias)
maxValue<-tramos.medias[as.integer(maxValue)]
dat[dat$id==22,"carrer"][1]
```
Vemos que el peor tramo es el de Peris y valero hacia Ausias March


3. ¿Cuál es peor y el mejor día de la semana?
```{r}
diaSemana<-as.POSIXlt(dat$fecha)$wday
dat$diaSem<-diaSemana
diaSemana.media<-by(dat[,"atasco"], dat$diaSem, mean)
which.max(diaSemana.media)
which.min(diaSemana.media)
```
El peor día de la semana es el Jueves, y el mejor (con menos congestión) el domingo.

4. ¿Las fallas incremetan las congestiones?. Considerar Fallas del 16 al 19 de marzo (incluidos)
```{r}
dat.fallas<-subset(dat, dat$fecha<)
```