Estudio retenciones en Valencia
========================================================

Vamos a estudiar  datos históricos de retenciones en Valencia 
# Carga de Datos
Cargamos Datos y vemos qué pinta tienen,

```{r}
load("totr.Rdata")

dat<-tot

head(tot)

```
# Formateo de Datos
Vamos a formatear los datos
```{r}
fecha<-paste(as.character(dat[,1]),as.character(dat[,2]),as.character(dat[,3]),sep="-")
#diasem<-as.POSIXlt(as.Date(fecha))$wday
## añadimos fecha y diasem
dat$fecha<-fecha
#dat$diasem<-diasem

max(fecha)
min(fecha)

filt<-subset(dat,id==168 & fecha==as.POSIXlt("2015-3-3"))
print(filt)
dim(filt)

```

De acuerdo a la web
Estados
0. Fluido
1. Denso
2. Congestionado
3. Cortado

Si hay otros estados los ponemos a 4 desconocido.
Y lo trasnformamos en factor

```{r}
sum(is.na(dat$estat))

table(dat$estat)
dat[which(dat$estat>3),"estat"]<-4
table(dat$estat)
#festat guarda estat como factor
dat$festat = factor(dat$estat, levels = 0:4, labels = c("fluido", "denso","Congestionado","Cortado","Desconocido"))
table(dat$festat)

#atasco es un booleano, con NA para desconocidos
atasco = rep(0,length(dat$estat))
atasco [which(dat$estat==1)]<-1
atasco [which(dat$estat==2)]<-1
atasco [which(dat$estat>3)]<-NA
dat$atasco<-atasco
table(dat$atasco)
#eliminamos los registros con NA en atasco
dat<-subset(dat,is.na(atasco)==FALSE)
```

# Ejercicios

1. ¿Cuál fue el peor día ?(día con más congestiones). Se puede utilizar Date$yday
2. ¿Cuál es el peor tramo? (Tramo con  más congestiones).
3. ¿Cuál es peor y el mejor día de la semana? .  Se puede utilizar Date$wday
4. ¿Las fallas incremetan las congestiones?. Considerar Fallas del 16 al 19 de marzo (incluidos)

