
# Uso de Valenbici 

Disponemos de una base de datos con el uso de una estación de Valenbici (Guillem de Castro)

Cargamos datos:
```{r}
file<-"estacion_1_2011_2014.csv"
dat<-read.csv(file,sep=";")
head(dat)
```

Los datos disponen de 8 atributos, aunque en nuestro caso sólo nos interesan la fecha, hora y avg_available, que representa las bicis disponibles en la estación.

```{r}
numrows<-length(dat[,1])

print("num days")
print (numrows/24)

print("fecha inicial")
dat[1,2]

print("fecha final")
dat[numrows,2]


```

Los datos empezaron a recopilarse a finales de 2011 y la última fecha disponible es el 9 de julio de 2014.
A continuación realizamos un estudio del uso por hora. Para ello realizamos un agrupamiento por día de la semana y hora.

```{r}

diasem<-as.POSIXlt(as.Date(dat[,2]))$wday
diasem[which(diasem==0)]<-7 # el 0 es domingo

dat$diasem<-diasem #añadimos el dia de la semana como columna al dataframe

xhoradia<-by(dat[,c("avg_available","med_available")],list(dat$hour,dat$diasem),colMeans)
xhora<-by(dat[,c("avg_available","med_available")],dat$hour,colMeans)

#deshacemos la lista, tomando sólo avg_available
xhora<-unlist(xhora)[seq(1,48,2)]

xhoradia<-unlist(xhoradia)[seq(1,336,2)]
#trasnformo xhoradia matriz dia*hora
mhoradia<-matrix(xhoradia,24,7)

```

Tras el agrupamiento podemos mostrar el número de bicis libres dependiendo de la hora.

```{r}
plot(xhora,lty=1,type="l", ylab="Free Bicycles", xlab="hours",xlim=c(0,24),main="Guillem de Castro. Day Average",col="red")


```

O bien mostrar de manera separada la información para cada día de la semana.

```{r}

plot(mhoradia[,1],lty=1,type="l", ylab="Free Bicycles", xlab="hours", ylim=c(1,10), col=1,xlim=c(0,24),main="Day Average ")



for ( i in 2:7)
{
lines(mhoradia[,i], lty=i,col=i,xlim=c(0,24),main="Guillem de Castro.01/01/2014-31/05/2014. Day Average ")          
}
legend('top',c("Monday","Tuesday","Wednesday","Thursday","Friday","Saturday","Sunday"), col=c(1:7), lty=1:7,cex=0.8)
```

## Ejercicio

Sobre los datos presentes, realizar un estudio que permita resolver las siguientes dudas:

1. Cuál es el día con menos bicicletas libres?
```{r}
dat$fecha<-as.Date(dat[,2])
xfecha<-by(dat[,c("avg_available","med_available")],dat$fecha,colMeans)
xfecha<-unlist(xfecha)[seq(1,length(xfecha),2)]
which(xfecha[xfecha>0]==min(xfecha[xfecha>0]))
```

2. Cuál es el día con más bicicletas libres?
```{r}
which(xfecha==max(xfecha))
```

3. Cuál es el mes con menos bicicletas libres?
4. Cambia el uso de la estación entre verano e invierno?
5. Afectan las fallas al comportamiento de la estación?


## Predicción de bicicletas libres (3 horas antes)
```{r}
fechas<-as.POSIXlt(as.Date(dat[,"date"]))
datos<-data.frame(diames=fechas$mday,mes=fechas$mon,anyo=fechas$year,hora=dat[,"hour"],diasem=fechas$wday,bicis=dat[,"med_available"])

###add 3 hours in advance
prev3h<-rep(NA,length(datos[["bicis"]]))
for (i in 4: length(datos[["bicis"]])) prev3h[i]<-datos[(i-3),"bicis"]
datos[["prev3h"]]<-prev3h

###add 24 hours in advance
prev24h<-rep(NA,length(datos[["bicis"]]))
for (i in 25: length(datos[["bicis"]])) prev24h[i]<-datos[(i-24),"bicis"]
datos[["prev24h"]]<-prev24h

#tomamos 2011, 2012 y 2013 y principio de 2014 como train y  finales de 2014 como test
train<-subset(datos, anyo<114 |(anyo==114 & mes <6))
test<-subset(datos, anyo>113 & mes>5)

##aprendemos modelo por regresion lineal
model<-lm(bicis ~ ., data=train)
preds<-predict(model, newdata = test)

###funcion para calcular error
mae <-function (preds,values)
{
  vals<-na.omit(abs(preds-values))
  mae<-mean(vals)
  mae
}
print("error medio")
print(mae(as.numeric(preds),test[["bicis"]]))

plot(test[["bicis"]],lty=1,type="l", ylab="Free Bicycles", xlab="hours", ylim=c(1,15), col=1,xlim=c(0,length(test[,1])),main="Predicted Available Bikes")

lines(preds,col="red",xlim=c(0,30))    
```

## Ejercicio

Mejorar la predicción
* Festivos
* Dia de la semana no numérico
* Atributos nuevos (12 horas antes, una semana antes, un año)
* Tiempo
* Otras técnicas