---
title: "Ejercicio"
output: html_document
---

Cargamos datos. Hay que añadir el parámetro sep ya que de lo contrario encuentra errores. Una vez cargado lo guardamos en formato RData y a partir de ahí para cargar los datos solo tenemos que hacer el load.
```{r}
Datos.Jaen<-read.table("JaenIndicadores.txt", sep="\t", header = T, fileEncoding = "latin1", na.strings = c("..", "-", ""))
load("JaenIndicadores.RData")
#Andalucia<-read.table("Andalucia.txt", sep = "\t")
```

Cambiamos el nombre a las variables
```{r}
colnames(Datos.Jaen)<-c("CodigoINE", "Municipio", "ConsumoEE", "ConsumoAguaInv", "ConsumoAguaVer", "ResiduosSolidosDest", "ResiduosSolidosCant", "Poblacion")
```

Vemos de qué trata estos datos con un summary
```{r}
summary(Datos.Jaen)
```

Vemos que la columna ResiduosSolidosCant que debería ser numérico, lo coge como cadena ya que no entiende los decimales con ',' así que vamos a hacer una transformación primero de ',' por '.' y lo convertimos a numerico

```{r}
Datos.Jaen$ResiduosSolidosCant<-as.numeric(gsub(",", ".", Datos.Jaen$ResiduosSolidosCant))
summary(Datos.Jaen)
head(Datos.Jaen)
```


2. Recodificar la variable Poblacion en una variable cualitativa tipo factor llamada Tamaño con tres categorías:
- Si la población es inferior a 2000 habitantes, Tamaño será “Pequeño”.
- Si la población está entre 2000 y 4500 habitantes, Tamaño será “Mediano”.
- Si la población es superior a 4500 habitantes, Tamaño será “Grande”.
```{r}
Datos.Jaen$Tamanyo<-ifelse(Datos.Jaen$Poblacion < 2000, "Pequeño",
                ifelse(Datos.Jaen$Poblacion<4500, "Mediano",
                       ifelse(Datos.Jaen$Poblacion>=4500, "Grande", "")))
summary(Datos.Jaen)
head(Datos.Jaen)
```

3. Calcular los siguientes promedios que se especifican a continuación y añadirlos como nuevas variables al fichero Datos.Jaen obtenidas a partir de las variables existentes
- Variable elec.hab que contendrá el consumo de energía eléctrica por habitante, obtenida como Consumo.de.energia.electrica/Poblacion
- Variable agua.hab que contendrá el consumo medio de agua por habitante y día, obtenida como (Consumo.de.agua..Invierno + Consumo.de.agua..V erano)/Poblacion
- Variable res.hab que contendrá los residuos sólidos urbanos por habitante, obtenida como Residuos.solidos.urbanos..Cantidad/Poblacion
```{r}
Datos.Jaen$elec.hab<-Datos.Jaen$ConsumoEE/Datos.Jaen$Poblacion
Datos.Jaen$agua.hab<-(Datos.Jaen$ConsumoAguaInv+Datos.Jaen$ConsumoAguaVer)/Datos.Jaen$Poblacion
Datos.Jaen$res.hab<-Datos.Jaen$ResiduosSolidosCant/Datos.Jaen$Poblacion
head(Datos.Jaen)
```


4. Crear una nueva hoja de datos con todas las variables que contiene actualmente el data frame Datos.Jaen, pero referida sólo a los municipios de tamaño mediano y denominarla Datos.Jaen.Medianos
```{r}
Datos.Jaen.Medianos<-subset(Datos.Jaen, Datos.Jaen$Tamanyo=="Mediano")
```

5. Guardar la hoja de datos Datos.Jaen con las nuevas variables creadas en los apartados anteriores y la hoja que contiene los datos de las poblaciones medianas (Datos.Jaen.Medianos) en un archivo de datos de R y llamadlo JaenIndicadores.RData
A partir de ahora empezaremos a cargar desde aquí
```{r}
load("JaenIndicadores.RData")
```


ARCHIVO DE ANDALUCÍA

1. Importar el fichero Andalucia.txt y denominar a la hoja de datos (data frame) Datos.Andalucia. Comprobar si en el archivo .txt hay datos faltantes y cómo están codificados.
```{r}
Datos.Andalucia<-read.table("Andalucia.txt", sep="\t", header = T, fileEncoding = "latin1", na.strings = c("..", "-", ""))
summary(Datos.Andalucia)
```


Observamos que las variables Tasa.actividad.2001 y Edad.media.2007 contiene , en lugar de . para los decimales, así que convertimos a numérico las variables sustituyendo previamente las ',' por '.'
```{r}
Datos.Andalucia$Tasa.actividad.2001<-as.numeric(gsub(",", ".", Datos.Andalucia$Tasa.actividad.2001))
Datos.Andalucia$Edad.media.2007<-as.numeric(gsub(",", ".", Datos.Andalucia$Edad.media.2007))
summary(Datos.Andalucia)
head(Datos.Andalucia)
```


2. A partir de la variable código INE, construir una variable tipo factor que distinga la provincia de pertenencia de cada municipio, denominarla “Provincia” y añadirla al data frame
```{r}
library(car)
Datos.Andalucia$Provincia<-recode(Datos.Andalucia$Codigo.INE,"4000:4999='Almería';11000:11999='Cádiz';14000:14999='Córdoba';18000:18999='Granada';21000:21999='Huelva';23000:23999='Jaén';29000:29999='Málaga';41000:41999='Sevilla'", as.factor.result=TRUE)
```

Obtener la distribución de frecuencias absolutas y relativas, un diagrama de barras con las frecuencias absolutas y un diagrama de sectores con las frecuencias relativas en porcentajes de esta variable tipo factor. ¿Qué provincia tiene más municipios? ¿Cuál tiene menos? ¿Qué porcentaje representa en cada caso?
```{r}
Provincia<-table(Datos.Andalucia$Provincia)
Provincia

Provincia.rel<-prop.table(Provincia)
Provincia.rel<-round(Provincia.rel*100, 2)
Provincia.rel

Provincia.barras<-barplot(Provincia, xlab="Municipios por Provincias", ylab="Frecuencias Absolutas", col=rainbow(8))
title(main="Distribución de Frecuencias Absolutas de Municipios por provincias en Andalucía", font.main=3)
text(Provincia.barras,Provincia + 8,labels=Provincia, xpd = TRUE)


Provincia.sector<-pie(Provincia.rel,paste(names(Provincia.rel),Provincia.rel,"%"),main="Distribución de porcentajes de la variable Provincia", col=rainbow(8))
```



La provincia con más municipios es Granada con 168 municipios, lo que supone un 21.82% de municipios.
La provincia con menos municipios es Cádiz con 44 municipios, lo que supone un 5.71% de municipios.



3. Obtener un resumen descriptivo de la variable tasa de actividad de 2001 que incluya parámetros de posición, dispersión, asimetría y curtosis, histograma y diagrama de caja.
```{r}
library("e1071")
Tasa.frecAbs<-table(Datos.Andalucia$Tasa.actividad.2001)
Tasa.mean<-mean(Datos.Andalucia$Tasa.actividad.2001, na.rm = T)
Tasa.median<-median(Datos.Andalucia$Tasa.actividad.2001, na.rm = T)
Tasa.quan1<-as.numeric(quantile(Datos.Andalucia$Tasa.actividad.2001, probs = 0.25, na.rm = T))
Tasa.quan3<-as.numeric(quantile(Datos.Andalucia$Tasa.actividad.2001, probs = 0.75, na.rm = T))
Tasa.moda<-Tasa.frecAbs[which(Tasa.frecAbs == max(Tasa.frecAbs))[1]]
Tasa.min<-min(Datos.Andalucia$Tasa.actividad.2001, na.rm = T)
Tasa.max<-max(Datos.Andalucia$Tasa.actividad.2001, na.rm = T)
Tasa.sd<-sd(Datos.Andalucia$Tasa.actividad.2001, na.rm = T)
Tasa.var<-var(Datos.Andalucia$Tasa.actividad.2001, na.rm = T)
Tasa.cv<-Tasa.sd/Tasa.mean
Tasa.ri<-Tasa.quan3-Tasa.quan1
Tasa.rango<-Tasa.max - Tasa.min
Tasa.asi<-skewness(Datos.Andalucia$Tasa.actividad.2001, na.rm = T)
Tasa.kurt<-kurtosis(Datos.Andalucia$Tasa.actividad.2001, na.rm = T)

Tasa.resumen<-data.frame(Tasa.mean, Tasa.median, Tasa.quan1, Tasa.quan3, Tasa.moda, Tasa.sd, Tasa.var, Tasa.cv, Tasa.ri, Tasa.rango, Tasa.asi, Tasa.kurt)
Tasa.resumen
hist(Datos.Andalucia$Tasa.actividad.2001, breaks=10, freq = T, main = "Histograma de la Tasa de Actividad en 2001", xlab="Actividad", ylab="Frecuencias", col="lightblue", border="blue")

boxplot(Datos.Andalucia$Tasa.actividad.2001, main="Diagrama de caja para la tasa de Actividad en 2001", ylab="Actividad", col="lightblue")
identify(rep(1, length(Datos.Andalucia$Tasa.actividad.2001)),Datos.Andalucia$Tasa.actividad.2001, rownames(Datos.Andalucia))
```


- ¿Cuál es la tasa media de actividad de los municipios andaluces? ¿Crees que este valor es adecuado para representar la Tasa de Actividad de los municipios andaluces durante 2001?
La tasa media de actividad de los municipios andaluces es 51.44. Observando la desviación típica, vemos que la dispersión respecto a la media es muy grande, por lo que la media es poco representativa para estos municipios. 
- ¿Cómo valoras la homogeneidad de los valores de la tasa de actividad en los municipios andaluces? ¿Qué parámetro elegirías para representar la dispersión de la Tasa de Actividad de 2001?
Los valores de la tasa de actividad en los municipios Andaluces no es homogéneo dado qie la desviación típica toma un valor muy elevado, por lo que hay demasiada dispersión en las observaciones. El parámetro observado para fijarnos en la dispersión es la desviación típica, la varianza, el rango, el coeficiente de variación y el recorrido intercuartílico.
- ¿En ese sentido, qué municipios andaluces destacan significativamente del resto (como atípicos) por su alta tasa de actividad y por su baja tasa de actividad? ¿Se te ocurre alguna explicación al respecto?
```{r}
Datos.Andalucia$Municipio[which(Datos.Andalucia$Tasa.actividad.2001 < Tasa.quan1-Tasa.ri*1.5)]
Datos.Andalucia$Municipio[which(Datos.Andalucia$Tasa.actividad.2001 > Tasa.quan3+Tasa.ri*1.5)]
```
Destacan por debajo los municipios de Benitagla y Lobras, y por encima Vícar, El Ejido, La Mojonera, Alcalá del Valle y Castilleja de Guzmán. Estas diferencias se debe a la cantidad de población que hay en cada uno de los municipios. Por lo que si es un municipio con mucha población, la Tasa de actividad será más elevada que en un municipio con poca población.

- ¿Cómo valoras la simetría de la distribución de frecuencias?



4. Obtener un gráfico de caja de la Tasa de actividad en 2001 en función de la provincia y describe brevemente la información que contienen los datos a partir del gráfico.
```{r}
boxplot(Datos.Andalucia$Tasa.actividad.2001 ~ Datos.Andalucia$Provincia)
```
5. Guardar la hoja de datos Datos.Andalucia con la nueva variable creada en los apartados anteriores junto con los parámetros obtenidos en un archivo de datos de R y llámalo Andalucia.RData.
```{r}
save(Datos.Andalucia, file="Andalucia.RData")
```



3. Distribuciones de probabilidad
1. Consideremos una variable aleatoria que sigue una distribución B (15, 0.33). Se pide:
- ¿Qué valor de la variable deja por debajo de sí el 75% de la probabilidad?
```{r}
qbinom(0.75, size=15, prob=0.33, lower.tail = T)
```

- Calcular el percentil 95% de la distribución.
```{r}
qbinom(0.95, size=15, prob=0.33, lower.tail = T)
```

- Obtener una muestra de tamaño 1000 de esta distribución, representarla gráficamente las frecuencias observadas de cada valor de la distribución mediante un diagrama de barras y comparar éste con las frecuencias esperadas según el modelo que genera los datos.
```{r}
muestra<-rnbinom(1000, 15, 0.33)
c1<-0
c2<-trunc(qbinom(prob=0.33, size=15))
```



















