# Descubriendo OVNIS (Machine Learning for Hackers)

Disponemos de una base de datos de 60000 avistamientos UFO recopilada por Infochimps.com. 
Los datos recopilan avistamientos desde hace d?cadas en todo el mundo, aunque principalmente se localizan en USA. Nos gustar?a analizar los datos para intentar averiguar si hay patrones temporales y si existen diferencias significativas entre estados de USA.

Comenzamos cargando los datos desde el fichero tsv

```{r}
library(ggplot2)
ufo<-read.delim("ufo_awesome.tsv", sep="\t", stringsAsFactors=FALSE,
                header=FALSE, na.strings="")

summary(ufo)
head (ufo)
```

Como se puede observar ya tenemos los datos correctamente.  Disponemos de 61870 observaciones, y cada observaci?n consta de 5 campos. Aunque estos campos no est?n correctamente etiquetados ni formateados.

## Limpieza de datos

### Fechas
  
```{r}

names(ufo)<-c("DateOccurred","DateReported","Location","ShortDescription",
              "Duration","LongDescription")

```

Tras etiquetar a las columnas, procedemos a formatear los campos. Utilizamos as.Date para convertir de texto a formato date.
  
```{r}
#ufo$DateOccurred<-as.Date(ufo$DateOccurred, format="%Y%m%d")
```

Parece ser que hay problemas con alg?n registro al realizar la conversi?n (datos reales). Necesitamos realizar alg?n tipo de limpieza en los datos


```{r}
head(ufo[which(nchar(ufo$DateOccurred)!=8 | nchar(ufo$DateReported)!=8),1])

```

Como podemos ver existen registros donde en los campos de fechas se almacena informaci?n que no es v?lida. Procedamos a filtarlos

```{r}
good.rows<-ifelse(nchar(ufo$DateOccurred)!=8 | nchar(ufo$DateReported)!=8,FALSE, TRUE)
length(which(!good.rows))
ufo<-ufo[good.rows,]
```

Eliminamos 731 registros, considerando que partimos de m?s de 61000 no supone una p?rdida importante.

```{r}
ufo$DateOccurred<-as.Date(ufo$DateOccurred, format="%Y%m%d")
```

Ahora la conversi?n ha t?nido ?xito.

### Localizaci?n

El siguiente paso consiste en intentar extraer mediante el uso de expresiones regulares informaci?n sobre la localizaci?n de cada observaci?n

```{r}

get.location<-function(l) {
  split.location<-tryCatch(strsplit(l,",")[[1]], error= function(e) return(c(NA, NA)))
  clean.location<-gsub("^ ","",split.location)
  if (length(clean.location)>2) {
    return(c(NA,NA))
  }
  else {
    return(clean.location)
  }
}


city.state<-lapply(ufo$Location, get.location)
head(city.state)
```

De esta manera disponemos de una lista de localidades y estados de cada observaci?n. El siguiente paso es incorporar esa informaci?n a la tabla.

```{r}

location.matrix<-do.call(rbind, city.state)
ufo<-transform(ufo, USCity=location.matrix[,1], USState=tolower(location.matrix[,2]),
               stringsAsFactors=FALSE)
summary(ufo)
```

De esta manera hemos a?adido dos columnas nuevas con la informaci?n al dataframe.

A continuaci?n, marcamos como NA los estados y ciudades que no pertenecen a USA (Canada)

```{r}
us.states<-c("ak","al","ar","az","ca","co","ct","de","fl","ga","hi","ia","id","il",
             "in","ks","ky","la","ma","md","me","mi","mn","mo","ms","mt","nc","nd","ne","nh",
             "nj","nm","nv","ny","oh","ok","or","pa","ri","sc","sd","tn","tx","ut","va","vt",
             "wa","wi","wv","wy")

ufo$USState<-us.states[match(ufo$USState,us.states)]
ufo$USCity[is.na(ufo$USState)]<-NA
```

Y eliminamos esos registros

```{r}
ufo.us<-subset(ufo, !is.na(USState))
head(ufo.us)
```

## Agregando y organizando los datos

Una vez hemos formateado la informaci?n podemos comenzar con el an?lisis de los datos.
Lo primero que hacemos es comprobar c?mo se distribuyen las fechas de las observaciones.

```{r}

summary(ufo.us$DateOccurred)
```

Parece ser que la primera fecha parece un dato an?malo. Lo verificamos con un histograma.

```{r}
ggplot(ufo.us, aes(x=DateOccurred))+geom_histogram()
```

Ciertamente, el histograma as? lo demuestra, as? que procedemos a filtrar datos antiguos.

```{r}
ufo.us<-subset(ufo.us, DateOccurred>=as.Date("1990-01-01"))
nrow(ufo.us)
```

Con este filtro nos quedamos con cerca de 46000 observaciones. El histograma respresenta ahora mejor la informaci?n a ser tratada.

```{r}
ggplot(ufo.us, aes(x=DateOccurred))+geom_histogram()
```

El siguiente paso es aislar el a?o para poder agregar de manera sencilla la informaci?n. Creamos una nueva column con el a?o.

```{r}
ufo.us$YearMonth<-strftime(ufo.us$DateOccurred, format="%Y-%m")
```
Con la funci?n "ddply"" de "plyr" construimos de manera eficiente una tabla que agrupa avistamientos por a?o y estado

```{r}
require (plyr)
sightings.counts<-ddply(ufo.us,.(USState,YearMonth), nrow)
head(sightings.counts)
```

Sin embargo tenemos el problema de que los meses sin avistamientos no aparecen. Por lo tanto debemos crear de manera manual esas entradas a 0.

```{r}
date.range<-seq.Date(from=as.Date(min(ufo.us$DateOccurred)),
                     to=as.Date(max(ufo.us$DateOccurred)), by="month")
date.strings<-strftime(date.range, "%Y-%m")
```


Cruzamos las fechas con los estados para producir las posibles combinaciones.
```{r}
states.dates<-lapply(us.states,function(s) cbind(s,date.strings))
states.dates<-data.frame(do.call(rbind, states.dates), stringsAsFactors=FALSE)
head(states.dates)
```

Con "merge" mezclamos las dos tablas, las que no se rellenen se complentan con "NA"

```{r}
all.sightings<-merge(states.dates,sightings.counts,by.x=c("s","date.strings"),
                     by.y=c("USState","YearMonth"),all=TRUE)
head(all.sightings)
```

Ahora podemos ver que los meses sin avistamientos est?n a NA. Lo ?ltimo que nos falta es cambiar los "NA" por 0, y formatear correcatemente las columnas de fecha y estado. Adem?s de dar nombres significativos a las columnas.
 

```{r}
names(all.sightings)<-c("State","YearMonth","Sightings")
all.sightings$Sightings[is.na(all.sightings$Sightings)]<-0
all.sightings$YearMonth<-as.Date(rep(date.range,length(us.states)))
all.sightings$State<-as.factor(toupper(all.sightings$State))
```

Finalmente podemos digujar un gr?fico donde podamos observar de manera conjunta la evoluci?n de los avistamientos para todos los estados en el periodo de tiempo deseado.

```{r}
ggplot(all.sightings, aes(x=YearMonth,y=Sightings))+
  geom_line(aes())+
  facet_wrap(~State,nrow=10,ncol=5)+ #partimos en 50 plots
  theme_bw()+ # tema
    xlab("Time")+ylab("Number of Sightings")

```
